【裁判字號】    98,台上,5760
【裁判日期】    981008
【裁判案由】    違反毒品危害防制條例
【裁判全文】
最高法院刑事判決            九十八年度台上字第五七六０號
上  訴  人  甲○○
上列上訴人因違反毒品危害防制條例案件，不服台灣高等法院台
南分院中華民國九十六年五月三十日第二審判決（九十五年度上
訴字第一四三三號，起訴案號：台灣雲林地方法院檢察署九十五
年度偵字第二八三四號），提起上訴，本院判決如下：
    主  文
上訴駁回。
    理  由
按刑事訴訟法第三百七十七條規定，上訴於第三審法院，非以判
決違背法令為理由，不得為之。是提起第三審上訴，應以原判決
違背法令為理由，係屬法定要件。如果上訴理由書狀並未依據卷
內訴訟資料，具體指摘原判決不適用何種法則或如何適用不當，
或所指摘原判決違法情事，顯與法律規定得為第三審上訴理由之
違法情形，不相適合時，均應認其上訴為違背法律上之程式，予
以駁回。本件上訴人甲○○上訴意旨略稱：(一)、意圖販賣而持有
毒品罪，係指行為人原無販賣營利之意圖，於購入或其他原因取
得毒品後，始另行起意販賣營利者而言。上訴人於警詢及第一審
供陳查獲之毒品係其準備供販賣之用，證人許文安於第一審陳稱
上訴人經警查獲時，曾告知警員查扣之毒品係他人委託販賣各等
語，僅能證明上訴人有出售所持有毒品之意圖而已，尚難憑此認
定上訴人於持有毒品之初，究係出於販賣營利之意圖，抑出於販
賣營利以外之其他目的，原判決祇憑上訴人及許文安之前開陳述
，遽論處上訴人意圖販賣而持有毒品罪刑，自嫌調查未盡。(二)、
依上訴人及許文安之前開陳述，再佐以查扣之第一級毒品海洛因
多達八包，第二級毒品甲基安非他命亦有二包，每包各重０．三
公克，且均已包裝妥當，足認上訴人於民國九十五年五月三十一
日自「顏朝俊」手中取得各該海洛因及甲基安非他命時，應有販
賣之意圖，原判決對此未予詳酌，遽謂上訴人於取得該等毒品之
初，僅單純持有，其後始變更為有販賣之意圖，亦難認為適法。
(三)、上訴人於警詢、偵查及第一審受理檢察官聲請羈押時，雖坦
陳有販賣海洛因及甲基安非他命之意圖，但嗣於第一審及原審已
翻異改稱扣案之海洛因及甲基安非他命均僅供其吸食之用，參酌
許文安於九十五年五月三十一日前往上訴人位在雲林縣麥寮鄉海
豐村忠和十八號之居所時，離為警查獲時尚約十分鐘，倘上訴人
果真有販賣毒品之意圖，何以當時並無販賣毒品予許文安之行為
，足證上訴人確無意圖販賣而持有毒品之犯行，原判決對此有利
於上訴人之證據，未說明不予採納之理由，並有理由不備之違誤
云云。
惟查：原判決綜合全案卷證資料，本於事實審法院職權之推理作
用，認定上訴人有其事實欄所載之犯行，因而撤銷第一審不當之
科刑判決，變更起訴法條，依想像競合犯從一重改判論處上訴人
意圖販賣而持有第一級毒品罪刑（依累犯規定就有期徒刑、罰金
刑部分加重其刑後，量處有期徒刑十一年），已依卷證資料敘明
其所憑之證據及認定之理由。上訴意旨對原審之論斷，究有何違
背經驗法則或論理法則之違法情形，並未依據卷內資料為具體之
指摘，仍執陳詞，以依其及許文安之陳述，尚不足以證明其持有
毒品之初，究係出於販賣營利之意圖，抑出於販賣營利以外之其
他目的，且經警查扣之海洛因多達八包，甲基安非他命二包則各
重０．三公克，並皆包裝妥當，原審僅憑其及許文安之陳述，即
遽論以意圖販賣而持有毒品罪；其嗣已改稱扣案之海洛因及甲基
安非他命係供其吸食之用，足證其確無意圖販賣而持有毒品之犯
行，原審對此有利之證據，未說明不予採納之理由云云，據以指
摘原判決有調查未盡及理由不備之違背法令，係以自己之說詞，
對原審採證認事之適法職權行使，並已於判決內說明之事項，漫
事指摘，復為單純之事實上爭辯，依首開說明，自非適法之第三
審上訴理由。況依前揭上訴意旨(二)所指，所為亦應成立意圖販賣
而持有罪。又依卷附筆錄所載，上訴人於第一審及原審均已供陳
許文安於九十五年五月三十一日前往其居所，係為向其借錢（見
第一審卷第九十五頁；原審卷第一二三頁）；而許文安於偵查中
雖曾證陳其於前開日期前往上訴人居所，係為向上訴人購買甲基
安非他命，因為警查獲而未得逞（見偵字第二八三四號卷第十頁
），但嗣於第一審及原審則已改稱當日係前往向上訴人借款，非
欲購買毒品（見第一審卷第七十四頁反面、第七十九頁；原審卷
第一一九頁、第一二０頁）。原審既以許文安前開供述先後不一
，顯有瑕疵可指等理由，據謂許文安於偵查中之前揭陳述不足採
信。則上訴人與許文安既均已陳稱許文安在九十五年五月三十一
日前往上訴人居所，係為借款，是當日上訴人無販賣甲基安非他
命予許文安之行為，即難據為上訴人無意圖販賣而持有海洛因及
甲基安非他命犯行之論據。原判決對此未詳述不足採為上訴人有
利認定之理由，雖稍欠周延，但於判決結果顯然無影響，依刑事
訴訟法第三百八十條規定，亦無上訴意旨(三)所指理由不備之違誤
。其上訴違背法律上之程式，應予駁回。
據上論結，應依刑事訴訟法第三百九十五條前段，判決如主文。
中    華    民    國  九十八  年    十    月    八    日
                      最高法院刑事第六庭
                          審判長法官  謝  俊  雄
                                法官  陳  世  雄
                                法官  魏  新  和
                                法官  吳  信  銘
                                法官  徐  文  亮
      本件正本證明與原本無異
                                      書  記  官
中    華    民    國  九十八  年    十    月   十三   日
                                                      K


司法院資訊處製作；財團法人民間司法改革基金會備份。
